臺灣苗栗地方法院刑事判決　　　　　　　100年度訴字第176號
公　訴　人　臺灣苗栗地方法院檢察署檢察官
被　　　告　謝忠岳
選任辯護人　李世才律師
上列被告因違反槍砲彈藥刀械管制條例案件，經檢察官提起公訴
（100 年度偵字第511 號），本院判決如下：
    主  文
謝忠岳未經許可，持有空氣槍，處有期徒刑壹年拾月，併科罰金
新臺幣捌萬元，罰金如易服勞役，以新臺幣壹仟元折算壹日。緩
刑伍年，並向公庫支付新臺幣捌萬元。扣案之空氣槍貳枝（含紅
外線瞄準器壹枝及外接高壓氣體鋼瓶貳瓶，槍枝管制編號桃鑑0
000000000號、桃鑑0000000000號）及鋼珠
壹瓶均沒收。
    事  實
一、謝忠岳明知可發射金屬具有殺傷力之氣體動力式槍枝，係槍
    砲彈藥刀械管制條例第4 條第1 項第1 款所列管之空氣槍，
    為違禁物，未經主管機關許可，不得無故持有，竟仍基於持
    有具殺傷力空氣槍之犯意，於民國82年間，在苗栗縣三義鄉
    雙湖村11鄰雙草湖157 號其住處附近之三義橋旁路邊攤，以
    新臺幣（下同）15,000元之價格，向真實姓名年籍不詳之成
    年男子，購得以外接高壓氣體鋼瓶內氣體為發射動力，可發
    射直徑分別為8mm 、6mm 之金屬彈丸而具有殺傷力之空氣槍
    2 枝（槍枝管制編號桃鑑0000000000號、桃鑑0000000000號
    ）及上開槍枝所使用之紅外線瞄準器1 枝、外接高壓氣體鋼
    瓶2 瓶及鋼珠1 瓶（交易過程起訴書誤載為在網路上購得，
    業經公訴檢察官當庭更正為在上開三義橋旁之路邊攤購買）
    ，供打獵野兔使用，而未經許可無故持有之。嗣經警持搜索
    票於100 年1 月18日15時許，至其上開住處執行搜索，經謝
    忠岳自行帶警至其住處後方之三義鄉雙湖村11鄰雙草湖168
    之2 號工廠內，扣得上揭空氣槍1 枝（槍枝管制編號桃鑑00
    00000000號），復帶警至其住處對面之倉庫，扣得上揭空氣
    槍1 枝（槍枝管制編號桃鑑0000000000號）、紅外線瞄準器
    1 枝、外接高壓氣體鋼瓶2 瓶及鋼珠1 瓶等物，始查獲上情
    。
二、案經苗栗縣警察局苗栗分局報告臺灣苗栗地方法院檢察署檢
    察官偵查起訴。
    理  由
壹、證據能力部分
一、按被告之自白非出於強暴、脅迫、利誘、詐欺、疲勞訊問、
    違法羈押或其他不正之方法，且與事實相符者，得為證據，
    刑事訴訟法第156 條第1 項定有明文。查本件被告、辯護人
    於準備程序、審判期日對於公訴檢察官提出被告之警詢、偵
    查中之訊問筆錄等證據能力均不爭執，且未抗辯其自白非出
    於任意性，亦查無明顯事證足認檢察官及警察機關於製作該
    等筆錄時，有對被告施以法律所禁止之不正方法等情事，應
    認該審判外之自白具有任意性，而具有證據能力。
二、次按被告以外之人於審判外之言詞或書面陳述，除法律有規
    定者外，不得作為證據，刑事訴訟法第159 條第1 項固定有
    明文，然鑑定之經過及其結果，應命鑑定人以言詞或書面報
    告，同法第206 條第1 項亦規定甚明，是鑑定人以「書面」
    為鑑定報告提出於法院，依刑事訴訟法第159 條第1 項立法
    理由及同法第206 條第1 項規定，即具有證據能力。又檢察
    官對於偵查中之案件，認為須實施鑑定者，固應就具體個案
    ，選任鑑定人或囑託鑑定機關（團體）為之，但對於司法警
    察機關調查中之案件，或有量大或急迫之情形，為因應實務
    之現實需求，如檢察官針對該類案件之性質（例如：查扣之
    毒品必須檢驗其成份、對施用毒品之犯罪嫌疑人必須檢驗其
    體內有無毒品代謝反應、對於查扣之槍砲彈藥必須檢驗有無
    殺傷力、對違反野生動物保育法案件必須鑑定是否屬於保育
    類動物案件等），認為當然有鑑定之必要者，經參考法務部
    92年9 月1 日法檢字第0920035083號函，基於檢察一體原則
    ，得由該管檢察長對於轄區內之案件，以事前概括選任鑑定
    人或囑託鑑定機關（團體）之方式，俾便轄區內之司法警察
    官、司法警察對於調查中之此類案件，得即時送請事前已選
    任之鑑定人或囑託之鑑定機關（團體）實施鑑定，該鑑定人
    或鑑定機關（團體）亦應視同受承辦檢察官所選任或囑託而
    執行鑑定業務，其等出具之書面鑑定報告應屬刑事訴訟法第
    206 條所定之傳聞例外，當具有證據能力（最高法院99年度
    臺上字第2224號判決意旨參照）。從而，本件扣案之槍枝等
    物，經由查獲之警察單位依先前轄區檢察署檢察長事前概括
    選任鑑定機關，即桃園縣政府警察局實施鑑定，該鑑定機關
    所出具之100 年1 月31日桃警鑑字第1000022004號「槍彈鑑
    定書」，即具有證據能力而得為本案之證據。
三、復按被告以外之人於審判外之言詞或書面陳述，除法律有規
    定者外，不得作為證據。又按被告以外之人於審判外之陳述
    ，雖不符合同法第159 條之1 至第159 條之4 之規定，但經
    當事人於審判程序同意作為證據，法院審酌該言詞陳述或書
    面陳述作成時之情況，認為適當者，亦得為證據；當事人、
    代理人或辯護人於法院調查證據時，知有第159 條第1 項不
    得為證據之情形，而未於言詞辯論終結前聲明異議者，視為
    有前項之同意，刑事訴訟法第159 條第1 項及第159 條之5
    分別定有明文。次查傳聞法則之重要理論依據，在於傳聞證
    據未經當事人之反對詰問予以核實，乃予排斥，惟若當事人
    已放棄對原供述人之反對詰問權，於法院審判時表明同意該
    等傳聞證據可作為證據，或傳聞證據之情形，而未於言詞辯
    論終結前聲明異議者，基於證據資料愈豐富，愈有助於真實
    發現之理念，並貫徹刑事訴訟法修法加重當事人進行主義之
    精神，確認當事人對於證據能力有處分權之制度，傳聞證據
    經當事人同意作為證據，法院認為適當者，亦得為證據。經
    查，本案所引之其他證據，其中雖有屬傳聞證據者，惟均經
    本院於審理中一一踐行「告以要旨」程序，當事人於知悉上
    開證據係審判外陳述之情形下，對於各該證據亦均表示「沒
    有意見」（本院100 年度訴字第176 號卷〈下稱本院卷〉第
    25頁背面、40頁背面至41頁），且迄至言詞辯論終結前未再
    聲明異議，本院審酌此等證據資料製作時之情況，尚無違法
    不當及證明力明顯過低之瑕疵，認為以之作為證據應屬適當
    ，故揆諸前開規定，應認均具有證據能力。
四、至於卷附查獲現場及扣案物品等照片，為攝錄實物形貌而形
    成之圖像，乃係以科學、機械之方式，對於當時狀況所為忠
    實且正確之記錄，並非人類意思表達之言詞或書面陳述，不
    含供述要素，且係為保全拍攝當時該物品或現象所呈現之情
    景，於證據方法而言，具有與該物品或現象相同之效用，乃
    屬物證之一種，性質上應屬於非供述證據，當不在刑事訴訟
    法第159 條第1 項規定「被告以外之人於審判外之言詞或書
    面陳述」之範圍內，自無傳聞法則之適用（最高法院97年度
    臺上字第3854號、98年度臺上第2635號判決意旨參照）。又
    上開證據均非實施刑事訴訟程序之公務員因違背法定程序而
    取得，且與本案待證事實具有自然之關連性，亦有證據能力
    。
五、而扣案之空氣槍2 枝、紅外線瞄準器1 枝、外接高壓氣體鋼
    瓶2 瓶、鋼珠1 瓶等物，非屬供述證據，無傳聞法則之適用
    ，且與本案具有關聯性，而上開物證經偵辦員警依法定程序
    合法搜索扣得，當具有證據能力，均合先敘明。
貳、實體部分
一、上揭犯罪事實，業據被告謝忠岳於警詢、偵查、本院準備程
    序及審理中均坦承不諱（100 年度偵查卷第511 號〈下稱偵
    查卷〉第9 至10、33至34頁，本院卷第17頁背面、24頁背面
    、41頁），並有苗栗縣警察局苗栗分局搜索扣押筆錄、扣押
    物品目錄表、扣押物品收據、苗栗縣警察局槍枝初步檢視報
    告表、苗栗縣警察局氣體動力式槍枝（空氣槍）動能初篩報
    告表、搜索現場暨扣押物品照片等件附卷可稽（偵查卷第13
    至28、37頁背面至40頁），復有前揭扣案之空氣槍2 枝（槍
    枝管制編號桃鑑0000000000號、桃鑑0000000000號）、紅外
    線瞄準器1 個、外接高壓氣體鋼瓶2 瓶、鋼珠1 瓶可資佐證
    。又扣案之前揭空氣槍、鋼瓶及鋼珠等物，經送桃園縣政府
    警察局鑑定結果，認為：(一)送鑑編號1 空氣槍（槍枝管制編
    號桃鑑0000000000號），認係氣體動力式槍枝，以外接高壓
    氣體鋼瓶為發射動力，可發射直徑約8mm 之金屬彈丸，槍長
    約113 cm、高約25cm，內襯金屬管，使用直徑約8mm 、重量
    約2.10g 之金屬彈丸試射結果，測得鋼珠發射速度分別為19
    8 、197 、195 公尺/ 秒，計算其彈丸動能分別為41.16 、
    40.74 、39.92 焦耳，單位面積動能分別為81.88 、81.04
    、79.41 焦耳/ 平方公分。(二)送鑑編號2 空氣槍（槍枝管制
    編號桃鑑0000000000號），認係氣體動力式槍枝，以外接高
    壓氣體鋼瓶為發射動力，可發射直徑約6mm 之金屬彈丸，槍
    長約93cm、高約15cm，內襯金屬管，使用直徑約6mm 、重量
    約0.88g 之金屬彈丸試射結果，測得鋼珠發射速度分別為17
    6 、177 、176 公尺/ 秒，計算其彈丸動能分別為13.62 、
    13.78 、13.62 焦耳，單位面積動能分別為48.17 、48.73
    、48.17 焦耳/ 平方公分。(三)送鑑鋼瓶1 個，認係外接高壓
    氣體鋼瓶。(四)送鑑鋼珠1 瓶，認係直徑約8mm 及6mm 金屬彈
    丸等情，有桃園縣政府警察局100 年1 月31日桃警鑑字第10
    00022004號槍彈鑑定書在卷足憑（偵查卷第36至37頁）。再
    依上開槍彈鑑定書所附之關於殺傷力相關數據所載：(1)依日
    本科學警察之研究結果，彈丸單位面積動能達20焦耳/ 平方
    公分，則足以穿入人體皮肉層；(2)內政部警政署刑事警察局
    對活豬作射擊測試結果，彈丸單位面積動能達24焦耳/ 平方
    公分，足以穿入豬隻皮肉層；(3)美國軍醫總署定義：彈丸撞
    擊動能達58呎磅（約為78.6焦耳），足以使人喪失戰鬥能力
    之記載。而上開空氣槍2 枝經試射結果，單位面積動能分別
    達81.88 、81.04 、79.41 焦耳/ 平方公分及48.17 、48.7
    3 、48.17 焦耳/ 平方公分，已超過日本科學警察之研究結
    果，足以穿入人體皮肉層之20焦耳/ 平方公分，足見上揭空
    氣槍係可發射金屬具有殺傷力之槍枝，是認被告上開出於任
    意性之自白，顯與事實相符而可採信。從而，本案事證明確
    ，被告犯行堪予認定，應依法論科。
二、按持有槍、彈罪，其持有之繼續為行為之繼續，而非狀態之
    繼續，亦即一經意圖犯罪而持有槍枝，該罪雖告成立，但其
    完結，須繼續至持有行為終了之時為止（最高法院79年度臺
    非字第264 號判決意旨參照）。次按，繼續犯之犯罪行為繼
    續實施之中，期間法律縱有變更，但其行為既繼續實施至新
    法施行以後，自無行為後法律變更之可言（最高法院28年上
    字第733 號判例意旨參照）。本案被告未經許可而無故持有
    具有殺傷力之空氣槍，其持有乃行為之繼續，亦即一經持有
    該空氣槍，犯罪即屬成立，但其完結須繼續至持有行為終了
    時為止，性質上係屬繼續犯，故被告前、後之持有行為不容
    予以割裂；是於法律有修正變更之際，茍一部犯行發生在法
    律修正變動前之舊法時期，一部係在新法施行後所犯，因繼
    續犯屬實質上之一罪，法律上須綜合前後犯罪行為而為單一
    評價，自應依最後行為所應適用之新法處斷，再無新舊法比
    較適用之問題。查槍砲彈藥刀械管制條例第8 條於94年1 月
    26日及100 年1 月5 日修正公布，刑法於94年2 月2 日修正
    公布、於95年7 月1 日施行，被告謝忠岳非法持有上開空氣
    槍之犯行，應以被告於100 年1 月18日為警查獲時終了完結
    ，其持有上開空氣槍之行為既繼續實施至槍砲彈藥刀械管制
    條例、刑法修正施行後，應適用被告行為終止時之現行槍砲
    彈藥刀械管制條例、刑法之相關規定，而無新舊法比較問題
    ，合先敘明。又按上揭扣案具殺傷力空氣槍2 枝（槍枝管制
    編號桃鑑0000000000號、桃鑑0000000000號）係屬於槍砲彈
    藥刀械管制條例第4 條第1 項第1 款所稱之空氣槍，則被告
    未經許可持有上開具殺傷力之空氣槍之行為，係犯槍砲彈藥
    刀械管制條例第8 條第4 項之未經許可持有具殺傷力之空氣
    槍罪，而被告同一時、地購得而持有2 枝具有殺傷力之空氣
    槍，成立實質上之單純一罪。
三、考量被告因一時失慮致罹重典，且其購得前揭空氣槍後，僅
    係供打獵野兔使用，並未將之用於不法，相較於擁槍自重並
    持以傷害、恐嚇他人或為其他犯行之徒而言，惡性顯然較輕
    。又被告於警持搜索票至其住處執行搜索時，即主動帶警至
    前開查獲地點交出扣案物品，且其犯後於警詢、偵查及本院
    審理中均坦認犯行，犯後態度良好，顯有悔悟之心，其持有
    前揭空氣槍之情節自屬輕微，從而，自應依槍砲彈藥刀械管
    制條例第8 條第6 項規定，減輕其刑。又按刑法第59條之酌
    量減輕其刑，必於犯罪之情狀有其特殊之原因與環境，在客
    觀上足以引起一般同情而確可憫恕，認科以最低度刑仍嫌過
    重者，始有其適用。查本院已依槍砲彈藥刀械管制條例第8
    條第6 項規定減輕其刑，有如上述，自無科以最低度刑仍嫌
    過重之情形，是不再依刑法第59條規定遞減輕其刑，附此敘
    明。爰審酌槍枝氾濫之情形將影響社會之治安，被告持有具
    殺傷力之空氣槍對社會秩序具有潛在威脅及危險，且其同時
    持有2 枝空氣槍，惟其持有槍枝，未供作任何犯罪行為之用
    ，並未因此造成公眾或他人之現實之惡害，且其從未有犯罪
    前科紀錄，素行良好，有臺灣高等法院被告前案紀錄表1 紙
    在卷可稽（本院卷第3 頁），兼衡被告事後始終坦承犯行，
    犯罪後之態度良好，併參以其生活狀況、品行、智識程度為
    高職、犯罪之動機、目的、手段、所生危害等一切情狀，量
    處如主文所示之刑，並就併科罰金部分，諭知易服勞役之折
    算標準，以資懲儆，並符罪刑相當原則。
四、末查，被告謝忠岳未曾受有期徒刑以上刑之宣告，有臺灣高
    等法院被告全國前案紀錄表在卷足憑，其為打獵之用，一時
    失慮而犯本罪，事後坦承犯行，尚有悔意，目前亦有正當工
    作，且有高齡父母及稚齡幼子賴其扶養，有勞工保險被保險
    人投保資料表、在職證明書、戶籍謄本等件在卷可參（本院
    卷第32至35頁）。其經此偵審程序之教訓，當知所警惕而無
    再犯之虞，本院綜核各情，認對被告所宣告之刑，以暫不執
    行為適當，爰依刑法第74條第1 項第1 款規定，併予宣告緩
    刑5 年，以啟自新。又本院審酌被告行為對社會治安存有潛
    在危險，認有命其為公益捐款俾使記取教訓並彌補其犯罪之
    必要，爰依刑法第74條第2 項第4 款規定，命其向公庫支付
    新臺幣8 萬元（此部分得為民事強制執行名義），以為警惕
    。再被告受緩刑之宣告，而違反本件依刑法第74條第2 項第
    4 款所定負擔，情節重大，足認原宣告之緩刑難收其預期效
    果，而有執行刑罰之必要者，得撤銷其宣告，刑法第75條之
    1 第1 項第4 款著有規定，附為說明。
五、扣案之空氣槍2 枝（含紅外線瞄準器1 個，槍枝管制編號桃
    鑑0000000000號、桃鑑0000000000號）屬違禁物，應依刑法
    第38條第1 項第1 款之規定宣告沒收。至扣案之外接高壓氣
    體鋼瓶2 瓶，係該扣案氣動式槍枝之發射動能，為槍枝不可
    或缺之配件，屬槍枝構造之一部分並非單獨使用，認亦屬違
    禁物（最高法院81年度臺上字第2121號、91年度臺非字第14
    6 號判決意旨參照），自均應依刑法第38條第1 項第1 款之
    規定宣告沒收。另扣案之鋼珠1 瓶，為被告所有供其所持有
    之空氣槍所用之物，業據被告供承在卷（偵查卷第10頁），
    應依刑法第38條第1 項第2 款規定宣告沒收。
六、應適用之法條：
（一）刑事訴訟法第299條第1 項前段。
（二）槍砲彈藥刀械管制條例第8 條第4 項、第6 項。
（三）刑法第11條前段、第42條第3 項前段、第74條第1 項第1
      款、第2 項第4 款、第38條第1 項第1 款、第2 款。
本案經檢察官黃俊鳴到庭執行職務。
中    華    民    國   100    年    5     月    18    日
                  刑事第二庭  審判長法  官  楊清益
                                    法  官  林靜雯
                                    法  官  魏宏安
以上正本證明與原本無異。
如不服本判決應於收受判決後10日內向本院提出上訴書狀，並應
敘述具體理由。其未敘述上訴理由者，應於上訴期間屆滿後20日
內向本院補提理由書( 均須按他造當事人之人數附繕本) 「切勿
逕送上級法院」。告訴人或被害人如對本判決不服者，應具備理
由請求檢察官上訴，其上訴期間之計算係以檢察官收受判決正本
之日期為準。
                                    書記官  張玉楓
中    華    民    國   100    年    5     月    18    日
附錄本案論罪之法條全文：
槍砲彈藥刀械管制條例第8條第4項、第6項
處 3 年以上 10 年以下有期徒刑，併科新臺幣 7 百萬元以下罰
金。
犯第1 項、第2 項或第4 項有關空氣槍之罪，其情節輕微者，得
減輕其刑。